臺灣嘉義地方法院刑事判決
111年度訴字第22號
公  訴  人  臺灣嘉義地方檢察署檢察官
被      告  賴清龍


指定辯護人  本院公設辯護人張家慶
上列被告因違反毒品危害防制條例案件，經檢察官提起公訴（11
0年度偵字第10388、11384、11385、11386號），本院判決如下
：
    主  文
甲○○犯如附表編號1至編號3所示之罪，各處如附表編號1至編號3
刑度欄所示之刑。又犯藥事法第八十三條第一項之轉讓禁藥罪，
累犯，處有期徒刑玖月。應執行有期徒刑柒年陸月。
扣案之手機壹支(含門號0000000000號SIM卡壹枚)沒收；未扣案
之犯罪所得新臺幣參仟元沒收，於全部或一部不能沒收或不宜執
行沒收時，追徵其價額。
    事  實
一、甲○○明知甲基安非他命係毒品危害防制條例列管之第二級毒
    品，非經許可，不得販賣，竟基於販賣第二級毒品甲基安非
    他命以營利之犯意，以門號0000000000號之行動電話作為聯
    絡毒品交易之工具，先後於如附表編號1-3所示時間、地點
    ，各以新臺幣(下同)1,000元之價格，各販賣甲基安非他命1
    包給附表編號1-3所示之購毒者即林琮海、沈源福（各次販
    賣之時間、地點、對象、價格及數量，各詳如附表編號1-3
    所示）。
二、甲○○明知甲基安非他命係毒品危害防制條例列管之第二級毒
    品，且係禁藥，不得非法轉讓，竟基於轉讓禁藥甲基安非他
    命之犯意，於民國110年10月26日00時18分許，在其嘉義縣○
    ○鄉○○村0鄰○○00號之1住處外面路口，無償提供甲基安非他
    命予凃伯芳施用。嗣經偵查機關向本院聲請對甲○○使用之前
    揭門號實施通訊監察，並於110年11月8日11時49分許，經偵
    查人員持本院核發之搜索票在嘉義縣○○鄉○○村0鄰○○00號之1
    搜索，當場扣得上揭手機1支，始循線查悉上情。　　
三、案經嘉義縣警察局竹崎分局(下稱竹崎分局)報告臺灣嘉義地
    方檢察署(下稱嘉義地檢署)檢察官偵查起訴。
    理  由
一、關於證據能力之認定：
  ㈠按被告以外之人於審判外之言詞或書面陳述，除法律有規定
    者外，不得作為證據，刑事訴訟法第159條第1項定有明文。
    又被告以外之人於審判外之陳述，雖不符同法第159條之1至
    第159條之4之規定，而經當事人於審判程序同意作為證據，
    法院審酌該言詞陳述或書面陳述作成時之情況，認為適當者
    ，亦得為證據；又當事人、代理人或辯護人於法院調查證據
    時，知有第159條第1項不得為證據之情形，而未於言詞辯論
    終結前聲明異議者，視為有前項之同意，同法第159條之5第
    1項、第2項亦有明定。本判決下列所引用被告以外之人於審
    判外之陳述，經本院提示後，檢察官、被告及其辯護人均同
    意作為證據(訴字卷第105-107頁)，亦未於言詞辯論終結前
    聲明異議，本院審酌該等供述證據作成時之情況，尚難認有
    何違法取證或其他瑕疵，且與待證事實具有關連性，認為以
    之作為證據應屬適當，自均有證據能力。
  ㈡又本案判決所使用之非供述證據部分，檢察官、被告及其辯
    護人不爭執其證據能力，且查無公務員違背法定程序而取得
    之情事，依刑事訴訟法第158條之4反面解釋，亦有證據能力
    。
二、認定犯罪事實之證據及理由：
  ㈠上揭犯罪事實，業經被告於警詢、偵訊、本院訊問、準備程
    序及審理時均坦承不諱（竹崎分局嘉竹警偵字第1100019787
    號警卷【下稱19787號警卷】第54-59、68-69頁、偵字10388
    號卷二第127-129頁、訴字卷第46-47、103、343、409頁)，
    核與證人林琮海、沈源福、凃伯芳於警詢、偵訊時之證述相
    符(竹崎分局嘉竹警偵字第1100019776號警卷【下稱19776號
    警卷】第42、44-48頁、竹崎分局嘉竹警偵字第1100019786
    號警卷【下稱19786號警卷】第41-47頁、19787號警卷第103
    -107、110-113、119-123頁、偵字10388號卷一第231-233、
    294-295頁、偵字10388號卷二第61-63、86頁)，並有本院11
    0年度聲搜字第698號搜索票、搜索扣押筆錄、扣押物品目錄
    表、扣押物品收據、扣押物品清單、手機雙向通聯紀錄各1
    份、通訊監察譯文表、指認犯罪嫌疑人紀錄表各3份、門號
    查詢資料4份、本院通訊監察書8份附卷供參(19776號警卷第
    44-47、76-82、84、143、146-149、158、175-176頁、1978
    7號警卷第110-113、175、178頁、19786號警卷第44-47、50
    頁、偵字11385號卷第45頁、訴字卷第141-156頁)，足徵被
    告之自白與事實相符，堪以信採。
　㈡查販賣毒品之行為，本無一定之公定價格，且毒品可任意分
    裝或增減其分量，其各次買賣之價格，或隨供需雙方之資力
    、關係之深淺、需求之數量、貨源之充裕與否、販賣者對於
    資金之需求殷切與否，以及政府之查緝態度，進而為各種不
    同之風險評估，而為機動性調整，非一成不變；販賣者從各
    種「價差」、「量差」或「純度」謀取利潤方式，或有差異
    ，然其所圖利益之非法販賣行為目的，則屬相同，並無二致
    。又毒品之非法交易，向為政府查禁森嚴且重罰不寬貸，衡
    諸常情，苟無利可圖，應無甘冒被查緝嚴懲之危險，是必有
    從中牟利之意圖及事實，應屬符合論理法則且不悖於社會通
    常經驗之合理判斷。本案就附表編號1-3之犯罪事實，雖無
    直接證據得認定被告原先取得用以販售予林琮海、沈源福之
    第二級毒品甲基安非他命之確定價格，然揆諸上開說明，被
    告販賣第二級毒品甲基安非他命予林琮海、沈源福，應有差
    價利益；參以被告於本院審理時供稱：其一次購買1,000元
    或2,000元，買進的量與賣出的量有差異，其是以此方式賺
    量差等語(訴字卷第415頁)，可見被告就附表編號1-3販賣第
    二級毒品甲基安非他命之行為而可獲得利益，則被告就附表
    編號1-3之犯罪事實具有販賣營利之意圖，應堪認定。　
　㈢綜上，本案事證明確，被告犯行堪以認定，應依法論科。
三、論罪科刑：
　㈠論罪部分：
　⒈按甲基安非他命係第二級毒品，亦為藥事法第22條第1項第1
    款規定公告列管之禁藥，明知為禁藥而轉讓者，藥事法第83
    條亦定有處罰明文，故行為人明知甲基安非他命為禁藥而轉
    讓予他人，除成立毒品危害防制條例第8條第2項之轉讓第二
    級毒品罪外，亦構成藥事法第83條第1項之轉讓禁藥罪，此
    係屬同一犯罪行為而同時有二種法律可資處罰之法規競合情
    形，應依重法優於輕法、後法優於前法原則，擇一處斷。又
    毒品危害防制條例第8條第2項轉讓第二級毒品罪之法定本刑
    為「6月以上5年以下有期徒刑，得併科70萬元以下罰金」。
    而藥事法第83條第1項規定之轉讓禁藥法定本刑係「7年以下
    有期徒刑，得併科5,000萬元以下罰金」，刑度較毒品危害
    防制條例第8條第2項為重。故除轉讓之第二級毒品甲基安非
    他命達一定之數量（淨重10公克以上），或轉讓予未成年人
    ，或明知為懷胎婦女而轉讓者，各應依毒品危害防制條例第
    8條第6項、第9條第1、2項之規定加重其刑至2分之1之情形
    外，藥事法第83條第1項之法定本刑，顯較前揭毒品危害防
    制條例轉讓第二級毒品罪之法定本刑為重，自應優先適用藥
    事法第83條第1項之規定處斷。本案被告轉讓甲基安非他命
    予凃伯芳施用，經被告於本院供述：其想所剩無幾，乾脆無
    償提供他吸食等語（19787號警卷第69頁），足見被告提供
    予凃伯芳吸食之甲基安非他命數量不多，且詳查卷內並無證
    據足以證明轉讓之毒品數量，已達「轉讓毒品加重其刑之數
    量標準」第2條第1項第2款關於第二級毒品淨重10公克以上
    之規定，依上開說明，其轉讓甲基安非他命之犯行，自應適
    用藥事法論處。
  ⒉核被告就附表編號1-3犯罪事實所為，均係犯毒品危害防制條
    例第4條第2項之販賣第二級毒品罪；就轉讓甲基安非他命予
    凃伯芳施用所為，係犯藥事法第83條第1項之轉讓禁藥罪。
　⒊又被告於販賣前持有甲基安非他命進而販賣，其單純持有之
    低度行為均應為販賣之高度行為所吸收，不另論罪；至藥事
    法因無處罰持有禁藥之明文，亦即持有禁藥未構成犯罪，是
    被告轉讓甲基安非他命而持有該禁藥，其轉讓前持有禁藥甲
    基安非他命之低度行為，無從論罪。被告所犯上開各罪，犯
    意各別、行為互殊，應予分論併罰。
　㈡科刑部分：　
　⒈被告前因施用第二級毒品案件，經本院以106年度嘉簡字第11
    81、1483、1628號、107年度嘉簡字第358號判決分別判處有
    期徒刑6月、6月、4月、5月確定，並經本院107年度聲字第4
    26號裁定定應執行有期徒刑1年6月確定（下稱甲案）；因施
    用第二級毒品案件，經本院以107年度易字第69號判決處有
    期徒刑6月確定（下稱乙案）；上開甲、乙二案接續執行，
    於108年6月26日縮刑假釋出監(甲案部分於108年4月26日已
    執行完畢)，嗣經撤銷假釋，尚餘殘刑有期徒刑2月13日；復
    因施用第二級毒品案件，經本院以109年度嘉簡字第81號判
    決處有期徒刑4月確定（下稱丙案），丙案與乙案之殘刑接
    續執行，於109年12月22日執行完畢，有檢察官出證之執行
    案件簡表、執行指揮書電子檔紀錄在卷可考(訴字卷第385-3
    97頁)，並有臺灣高等法院被告前案紀錄表附卷供參(訴字卷
    第21-41頁)，其於受徒刑執行完畢後，5年以內故意再犯本
    案有期徒刑以上之罪，為累犯。又司法院釋字第775號解釋
    ，依解釋文及理由之意旨，係指構成累犯者，不分情節，一
    律加重最低本刑，於不符合刑法第59條所定要件之情形下，
    致生行為人所受之刑罰超過其所應負擔罪責之個案，不符罪
    刑相當原則、比例原則。於此範圍內，在修正累犯規定前，
    為避免發生上述罪刑不相當之情形，法院就該個案應裁量是
    否加重最低本刑；依此，該解釋係指個案量處最低法定刑，
    又無適用刑法第59條減輕規定之情形，法院應依此解釋意旨
    裁量不予加重最低本刑(最高法院108年度台上字第338號、1
    08年度台上字第3526號、108年度台上字第3123號判決意旨
    參照)。審酌被告前已有違反毒品危害防制條例之施用第二
    級毒品犯行，於前案最後執行完畢僅9月即再犯本案罪刑更
    重之販賣第二級毒品罪、轉讓禁藥罪，顯見被告未能從前案
    執行中獲得警惕，刑罰反應能力薄弱，惡性重大，且依被告
    犯罪情節，並無應量處最低法定刑、又無法適用刑法第59條
    在內減輕規定之情形，加重最低本刑對其人身自由所為之限
    制自無過苛之侵害，參照司法院大法官釋字第775號解釋意
    旨，認應依刑法第47條第1項之規定加重其刑(然無期徒刑部
    分不得加重)。
  ⒉按犯第4條至第8條之罪於偵查及歷次審判中均自白者，減輕
    其刑，毒品危害防制條例第17條第2項定有明文。又毒品危
    害防制條例第17條第2項減刑規定之立法意旨與自首雷同，
    係將單純科刑事由作為處斷刑上減輕規定，其正當性乃求諸
    於行為人偵、審程序中自白之事實，而非刑罰評價對象之構
    成要件行為，是與罪責成立之關聯性已遠，不因該毒品同屬
    禁藥而有所不同，基於責任個別原則，自非不能割裂適用。
    再參諸藥事法無與前開減刑規定相類似或衝突之規定，基於
    本質上相同事物應為相同處理之法理，及法秩序一致性要求
    ，自應給予該規定之減刑寬典，以減少法規範間之衝突與矛
    盾，亦無違罪刑相當及平等原則。從而，行為人轉讓同屬禁
    藥之第二級毒品甲基安非他命（未達法定應加重其刑之一定
    數量）予成年人（非孕婦），依重法優於輕法之原則，擇較
    重之藥事法第83條第1項轉讓禁藥罪論處，如行為人符合毒
    品危害防制條例第17條第2項規定之要件，仍應適用該條項
    規定減輕其刑(最高法院110年度台上字第4636號判決意旨參
    照)。查被告於偵查、本院審理均坦認犯罪，是就附表編號1
    -3販賣甲基安非他命，及本案轉讓禁藥部分，均符合毒品危
    害防制條例第17條第2項之規定，皆應依法減輕其刑。
　⒊被告另稱：其於110年11月19日警詢時供出毒品來源為林祚宏
    ，此部分與轉讓禁藥有因果關係，應予減刑等語；按毒品危
    害防制條例第17條第1項規定所稱「供出毒品來源，因而查
    獲其他正犯或共犯者」，係指犯罪行為人供出與「本案」毒
    品來源有關之其他正犯或共犯資料，使調查或偵查犯罪之公
    務員得據以對之發動調查或偵查，並因此而確實查獲其人、
    其犯行者，始足當之（最高法院109年度台上字第2188號判
    決意旨參照）。本件經向竹崎分局、嘉義地檢署函詢關於林
    祚宏所涉毒品危害防制條例案件偵查結果，據竹崎分局檢附
    該分局偵查隊偵查佐(姓名詳卷)之職務報告載稱略以：本分
    局於110年11月8日將甲○○查緝到案後，發現林祚宏原本使用
    對外聯絡之行動電話 0000000XXX門號(門號詳卷，以下關於
    手機資料均遮蔽部分資訊)已停止使用，再查該門號使用手
    機之IMEI:000000000000XXX卡發現該手機目前插0000000XXX
    門號使用。而0000000XXX門號申設人林祚宏本人，該門號均
    作為網路上網使用，偶爾有與市話連絡，再過濾雙向通聯，
    發現該門號均於雲林、苗栗縣一帶移動，目前無法掌握犯嫌
    行蹤，故林祚宏涉嫌販賣第二級毒品安非他命部分，尚在積
    極偵查、蒐證中等語；另嘉義地檢署亦函覆稱：本署未因被
    告甲○○之供述而查獲上手林祚宏等語；上情有竹崎分局111
    年2月14日嘉竹警偵字第1110002362號函附職務報告、嘉義
    地檢署111年2月18日嘉檢曉讓110偵10388字第1119004451號
    函附卷可稽(訴字卷第125-129頁)，以此，本件尚無從認定
    有因被告之供出而查獲林祚宏即為與被告本案販賣毒品、轉
    讓禁藥來源具有關聯性之事證，自無從依毒品危害防制條例
    第17條第1項規定減輕或免除其刑。
　⒋爰以行為人之責任為基礎，審酌被告無視政府杜絕毒品犯罪
    之禁令，分別販賣第二級毒品甲基安非他命予他人藉以牟利
    ，及轉讓禁藥予他人，危害社會治安及國民健康，助長國內
    施用毒品歪風，所為應予非難；惟念被告犯後坦承犯行，復
    兼衡其販賣毒品之對象、次數、所獲之利益，及轉讓毒品之
    數量，併衡以被告於本院審理時自陳其為國中畢業之智識程
    度、離婚、有3名成年子女、職業為打零工、經濟狀況勉持
    、現與父母同住之家庭生活狀況（訴字卷第417頁），暨其
    犯罪目的、手段等一切情狀，分別量處如主文第1項所示之
    刑。再考量被告本案各罪之犯罪類型、行為態樣、手段、動
    機相近，責任非難重複之程度顯然較高，如以實質累加之方
    式定應執行刑，處罰之刑度恐將超過其行為之不法內涵與罪
    責程度，爰基於罪責相當之要求，於刑法第51條第5款所定
    之外部性界限內，綜合評價各罪類型、關係、法益侵害之整
    體效果，考量比例原則、平等原則、責罰相當原則、重複評
    價禁止原則為內涵之內部性界限，為適度反應被告整體犯罪
    行為之不法與罪責程度及對其施以矯正之必要性，定其應執
    行刑如主文第1項所示。
四、沒收部分：
　㈠按犯第4條之罪者，其供犯罪所用之物，不問屬於犯罪行為人
    與否，均沒收之；毒品危害防制條例第19條第1項定有明文
    。扣案之0000000000門號行動電話1支（含SIM卡1枚），為
    被告作為連繫販毒、轉讓禁藥之工具，業經被告於審理時自
    陳在卷（訴字卷第414頁），屬供被告犯販賣第二級毒品罪
    所用之物，不問屬於被告與否，均應依毒品危害防制條例第
    19條第1項之規定宣告沒收。
　㈡又犯罪所得，屬於犯罪行為人者，沒收之。於全部或一部不
    能沒收或不宜執行沒收時，追徵其價額；刑法第38條之1第1
    項前段、第3項亦有明定。本件被告販賣毒品所得共計3,000
    元，均由被告取得，雖未扣案，仍應依刑法第38條之1第1項
    前段規定宣告沒收，且依同條第3項規定，於全部或一部不
    能沒收或不宜執行沒收時，追徵其價額。
　㈢末按沒收新制係參考外國立法例，為契合沒收之法律本質，
    認沒收為刑法所定刑罰及保安處分以外之法律效果，具有獨
    立性，而非刑罰（從刑），已明定沒收為獨立之法律效果，
    在修正刑法第五章之一以專章規範，故判決主文內諭知沒收
    ，已毋庸於各罪項下分別宣告沒收，亦可另立一項合併為相
    關沒收宣告之諭知，使判決主文更簡明易懂（最高法院108
    年度台上字第1611號判決意旨參照）。為使本案沒收之諭知
    更加明確而易於辨明，不致因強行拆解犯罪所得於各個主文
    項下，滋生過度細分但毫無實益之結果，爰於主刑諭知之外
    ，就應予沒收之供犯罪所用之物、犯罪所得另立如主文第二
    項獨立列載，合併諭知沒收、追徵，附此敘明。
據上論斷，應依刑事訴訟法第299條第1項前段，毒品危害防制條
例第4條第2項、第17條第2項、第19條第1項，藥事法第83條第1
項，刑法第11條、第47條第1項、第51條第5款、第38條之1第1項
前段、第3項，判決如主文。
本案經檢察官周欣潔提起公訴，檢察官徐鈺婷到庭執行職務。
中　　華　　民　　國　　111 　年　　11　　月　　17　　日
            刑事第一庭   審判長  法　官   王慧娟
                                 法  官   黃美綾
                                 法  官   林富郎
以上正本證明與原本無異。
如不服本判決應於收受本判決後20日內向本院提出上訴書狀，並
應敘述具體理由。其未敘述上訴理由者，應於上訴期間屆滿後20
日內向本院補提理由書狀（均須按他造當事人之人數附繕本）「
切勿逕送上級法院」。 
中　　華　　民　　國　　111 　年　　11　　月　　17　　日
　　　　　　　　　　　　　　　 　書記官　 陳雪鈴　　　
附錄本案論罪科刑法條全文：
毒品危害防制條例第4條第2項
製造、運輸、販賣第二級毒品者，處無期徒刑或10年以上有期徒
刑，得併科新臺幣1千5百萬元以下罰金。
藥事法第83條第1項
明知為偽藥或禁藥，而販賣、供應、調劑、運送、寄藏、牙保、
轉讓或意圖販賣而陳列者，處7年以下有期徒刑，得併科新臺幣5
千萬元以下罰金。

【附表(甲○○販賣第二級毒品部分）】
編 號 販毒者 購毒者 交易時間 交易地點 交易毒品之種類、數量及價格(新臺幣：元) 交易方式 刑度 1 甲○○ 林琮海 110 年9月21日8時16分後某時許 嘉義縣中埔鄉深坑村嘉139鄉道「深坑社區托兒所」前大榕樹下 第二級毒品甲基安非他命1包，1,000元 沈源福以0000000000號行動電話幫林琮海向甲○○聯繫購買甲基安非他命事宜，林琮海將購買毒品的錢交給甲○○後，甲○○指示林琮海至大榕樹下找寶特瓶，甲基安非他命包在該保特瓶外包裝裡，交易成功。 甲○○販賣第二級毒品，累犯，處有期徒刑伍年肆月。 2 甲○○ 沈源福 110 年10月8日20時31分後某時許 嘉義縣○○鄉○○村○○00號之1甲○○住處外路旁 第二級毒品甲基安非他命1包，1,000元 甲○○以0000000000號行動電話撥打沈源福持用之0000000000號行動電話詢問是否購買甲基安非他命，由甲○○前往，現場交付甲基安非他命予沈源福，交易成功。 甲○○販賣第二級毒品，累犯，處有期徒刑伍年肆月。 3 甲○○ 沈源福 110年 10月12日20時1分後某時許 嘉義縣○○鄉○○村○○00號之1甲○○住處外路旁 第二級毒品甲基安非他命1包，1,000元 甲○○以0000000000號行動電話撥打沈源福持用之0000000000號行動電話詢問是否購買甲基安非他命，由甲○○前往，現場交付甲基安非他命予沈源福，交易成功。 甲○○販賣第二級毒品，累犯，處有期徒刑伍年肆月。